【裁判字號】    99,訴,145
【裁判日期】    990923
【裁判案由】    損害賠償
【裁判全文】
臺灣臺中地方法院民事判決  99年度訴字第145號
原      告  丙○○○
訴訟代理人  乙○○
被      告  己○○
被      告  丁○○
前列2人共同訴訟代理人
            謝勝隆    律師
上列當事人間損害賠償事件，本院於民國99年9月6日言詞辯論終
結，判決如下：
    主      文
被告應連帶給付原告新臺幣拾伍萬陸仟壹佰玖拾陸元，及自民
國九十八年十月十日起至清償日止，按年息百分之五計算之利息
。
原告其餘之訴駁回。
訴訟費用由被告連帶負擔三分之二，餘由原告負擔。
本判決原告勝訴部分得假執行。被告於假執行程序實施前，如以
新臺幣拾伍萬陸仟壹佰玖拾陸元為原告預供擔保，得免為假執
行。
原告其餘假執行之聲請駁回。
    事實及理由
一、原告起訴主張：被告丁○○明知被告己○○並未領有駕駛執
    照，竟將其所有車牌號碼RR7-096輕型機車(下稱系爭機車)
    交由被告己○○騎乘。詎被告己○○於民國98年1月1日上午
    10 時55分許，無照騎乘系爭機車，沿臺中市○區○○街由
    北往南方向行駛，行經自強街與自強一街口，因有貨車臨時
    停車卸貨而占用前方車道，以致駛入來車之車道，其本應注
    意道路發生臨時障礙，應減速慢行，作隨時停車之準備，且
    應注意車前狀況，隨時採取必要之安全措施。而當時天候晴
    ，光線為日間自然光線，並無不能注意之情事，竟疏於注意
    ，適有原告於前方在自強街由北往南方向靠路邊前進，由於
    被告己○○疏未注意以致從原告後方撞及原告，原告倒地後
    受有第12胸椎壓迫性骨折、頭部挫傷等傷害，爰依侵權行為
    之法律關係，請求被告連帶給付醫藥費新臺幣(下同)26876
    元、看護費用18萬元及精神慰撫金40萬元，合計606876元，
    及自起訴狀繕本送達翌日起至清償日止，按年息5%計算之利
    息，並陳明願供擔保，請准宣告假執行。
二、被告則以：(一)被告己○○並未考取駕照，故被告丁○○不曾
    同意被告己○○騎乘機車，以免發生事故，平日被告己○○
    均以公車或腳踏車為交通工具。事發當日被告丁○○已較被
    告己○○先一步出門求醫，遂將機車鑰匙置放於家中，隨後
    被告己○○頻頻為職場主管召喚，為謀生計，被告己○○擅
    自取用機車鑰匙駕駛，原告要求被告丁○○一併負起本件損
    害賠償責任，並無理由。(二)事發當時原告係與被告己○○騎
    乘之同一方向（由北向南）行走於對向車道上，倘當時原告
    能與一般人一樣行走於右側（即7-11便利商店座落之東側）
    ，當不致發生本件交通事故，故原告亦有民法第217條第1項
    所指之「與有過失」情形。(三)原告業向強制汽車責任保險人
    （即新光產物保險有限公司）取得50680元之理賠金，依強
    制汽車責任保險第32條規定，視為賠償之一部，應予扣除等
    語置辯，請求駁回原告之訴及假執行之聲請，並陳明如受不
    利判決，願供擔保，請准宣告免為假執行。
三、原告主張被告己○○於98年1月1日上午10時55分許，無照騎
    乘被告丁○○所有系爭機車，行經臺中市○○街與自強一街
    口時，疏未注意從後方撞及原告，致原告倒地後受有第12胸
    椎壓迫性骨折、頭部挫傷等傷害之事實，業據原告提出診斷
    證明書等件為證，並經本院依職權調閱本院98年度中交簡上
    字第915號刑事卷證屬實，並為被告所不爭執，此部分事實
    ，堪信為真實。至原告主張被告丁○○明知被告己○○並未
    領有駕駛執照，竟將系爭機車交被告己○○騎乘，被告丁○
    ○應負損害賠償責任，則為被告所否認，並以前詞置辯。經
    查：
  (一)證人即甲○○於99年6月3日本院言詞辯論時業已證稱：「(
    法官問：是否知悉調解當時的情形？)答：被告丁○○跟我
    說，他的太太不識字，考駕照二次都不過，可是因為工作需
    要，還是要騎摩托車」，被告丁○○抗辯因被告己○○並未
    考取駕照，不曾同意被告己○○騎乘機車，已難採信。而系
    爭機車為被告丁○○所有，被告己○○為大陸籍配偶，與被
    告丁○○為夫妻關係，事故發生前之住所均在臺中市○區○
    ○街5巷18號，為被告所不爭執，且依前開刑事卷所附之被
    告己○○道路交通事故談話紀錄表九所載：「(問：你有無
    攜帶行照？有無攜帶行照？)答：有帶行照；無駕照」，被
    告己○○於98年10月13日本院準備程序時亦自承：「我沒有
    駕照，因為我考了二次都考不上」，是被告己○○身為大陸
    籍配偶，主觀上仍努力想考取臺灣地區機車駕照，客觀上騎
    乘被告丁○○所有系爭機車，並隨身攜帶系爭機車行照備查
    ，益見被告丁○○抗辯不曾同意被告己○○騎乘機車為不實
    ，應為原告主張為可採。
  (二)被告抗辯原告就本件車禍之發生與有過失，經本院依被告聲
    請將本件車禍送請臺灣省臺中縣區車輛行車事故鑑定委員會
    鑑定結果，雖研議：己○○駕駛輕機車疏未注意車前狀況
    撞及前方行走之行人為肇事主因(無駕照駕駛亦違反規定)。
    行人丙○○○不當於道路上行走而未注意來往車輛為肇事
    次因，有該會99年5月10日中市行字第0995401465號函附分
    析意見一份在卷可稽，原告不服聲請將本件車禍送請臺灣省
    車輛行車事故覆議鑑定委員會鑑定結果，認：本案已無現場
    ，不明肇事地點，無法研析行人(即原告)之肇因，故本會未
    便遽予覆議。惟己○○駕駛輕機車，繞越路右貨車駛入來車
    道，應可確定(詳己○○警訊筆錄之肇事過程)，有該會99年
    6月14日府覆議字第0996202208號函附卷足憑，亦即無法證
    明原告就本件車禍之發生與有過失。是被告主張原告就本件
    車禍之發生與有過失云云，亦難採信。
四、按因故意或過失，不法侵害他人之權利者，負損害賠償責任
    。違反保護他人之法律，致生損害於他人者，負賠償之責任
    。但能證明其行為無過失者，不在此限。數人共同不法侵害
    他人之權利者，連帶負損害賠償責任。不法侵害他人之身體
    、健康、名譽、自由、信用、隱私、貞操，或不法侵害其他
    人格法益而情節重大者，被害人雖非財產上之損害，亦得請
    求賠償相當之金額，民法第184條、第185條第1項前段、第
    195條第1項分別定有明文。又民事上之共同侵權行為（狹義
    的共同侵權行為，即加害行為）與刑事上之共同正犯，其構
    成要件並不完全相同，共同侵權行為人間不以有意思聯絡為
    必要，數人因過失不法侵害他人之權利，苟各行為人之過失
    行為，均為其所生損害共同原因，即所謂行為關連共同，亦
    足成立共同侵權行為，依民法第185條第1項前段之規定，各
    過失行為人對於被害人應負全部損害之連帶賠償責任，「上
    訴人明知加害人張某未領有駕駛執照，仍將該小客車交其駕
    駛，顯違道路交通管理處罰條例第二十一條第一項第一款、
    第二十八條之規定，亦即違反保護他人之法律，應推定其有
    過失」，分別有最高法院67年臺上字第1737號、第2111號判
    例可參。被告丁○○明知被告己○○並未領有駕駛執照，竟
    將其所有系爭機車駕駛，被告己○○疏未注意從後方撞及原
    告，致原告倒地後受有第12胸椎壓迫性骨折、頭部挫傷等傷
    害，已如前述，揆諸上開法條及最高法院判例意旨，被告自
    應負共同侵權行為損害賠償責任。茲就原告主張之各項請求
    應否准許，析述如下：
  (一)醫療費用部分：
    原告主張因本件車禍受傷業已支出醫療費用26876元之事實
    ，業已提出診斷證明書、醫療費用收據等件為證，被告於99
    年8月9日本院言詞辯論時亦稱：「醫療費有單據部分不爭執
    」，則原告請求被告連帶賠償醫療費用26876元，自屬有據
    。
  (二)看護費部分：
    原告所提出之98年4月29日中國醫藥大學附設醫院診斷證明
    書醫師囑言業已明載：「患者(即原告)於民國98年01月01日
    21時08分離院，需專人照顧3個月，並於98年1月3日,1月5日
    ,1月6日,1月13日,2月3日,3月3日,4月7日返回門診追蹤治療
    共7次，建議門診繼續追蹤治共7次(以上空白)」，證人即開
    立上開診斷明書醫師戊○○於99年9月6日本院言詞辯論時亦
    結證稱：「(法官問：原告受傷之後有無看護之必要？需看
    護多久時間？)答：原告是98年1月1日到院急診，後來在98
    年1月3日、1月6日陸陸續續來院門診，原告是脊椎受傷依我
    們的經驗大約需要由專人照顧三個月才能康復」，足認原告
    車禍受傷後，確有3個月期需要專人日夜全日看護之必要，
    縱使原告由家屬看護，家屬看護勢必付出較照顧一般患者更
    多之心力，自應認原告之家屬看護費，亦應與職業看護有相
    同之評價，原告主張以每日2000元計算，合於行情，應予准
    予，則原告請求連帶賠償看護費用18萬元，自屬有據。
  (三)精神慰撫金部分：
    原告本件車禍後，受有第12胸椎壓迫性骨折、頭部挫傷等傷
    害，有原告所提出之上開診斷證明書為證，足認原告精神確
    實痛苦；而原告98年所得總額有12395元，名下並無財產，
    被告己○○98年所得總額有107565元，名下並無財產，被告
    丁○○98年所得總額為1431元，名下財產總額0000000 元，
    有本院依職權調閱兩造財產所得調件明細表附卷可稽，原告
    資力低於被告等情，因認原告請求被告連帶賠償精神慰撫金
    40萬元，尚屬過高，應予核減為20萬元。
  (四)綜上所述，原告因本件車禍得請求之金額為醫療費用26876
    元、看護費用18萬元、精神慰撫金20萬元，合計406876元。
五、又保險人依本法規定給付之保險金，視為加害人或被保險人
    損害賠償金額之一部分；加害人或被保險人受賠償請求時，
    得扣除之，強制汽車責任保險法第30條定有明文。原告因本
    件車禍受傷，業已領取強制汽車責任險理賠金50680元，有
    被告所提出之強制汽車責任保險領款收據暨同意書在卷可稽
    ，依上開規定，於原告得請求賠償之金額中，自應扣除上揭
    已領取之強制汽車責任險理賠金，故於原告得請求賠償之金
    額中應扣除50680元。從而，原告得連帶請求被告賠償之金
    額為356196元。
六、綜上所述，原告基於侵權行為之法律關係，請求被告應連帶
    給付原告356196元，及自起訴狀繕本送達翌日即98年10月10
    日起至清償日止，按年息百分之5計算之法定遲延利息，洵
    屬有據，應予准許。逾上開部分之請求，尚屬無憑，為無理
    由，應予駁回。
七、本判決原告勝訴部分，因所命被告給付之金額未逾50萬元，
    依民事訴訟法第389條第1項第5款之規定，自應依職權宣告
    假執行；被告陳明願供擔保，聲請宣告免為假執行，經核原
    告勝訴部分，合於法律規定，爰酌定相當之擔  保金額宣告
    之；至原告其餘假執行之聲請，則因訴之駁回而失所依據，
    不應准許，應予駁回。
八、本件事證已臻明確，兩造其餘攻擊防禦方法及所舉證據，經
    審酌結果，與本件判決結論均無影響，爰不一一論述，附此
    敘明。
九、據上論結，本件原告之訴為一部有理由，一部無理由，依民
    事訴訟法第79條、第85條第2項、第385條第1項第5款、第
    392條，判決如主文。
中    華    民    國    99    年    9     月    23    日
                  民事第一庭  法  官  劉正中
以上為正本係照原本作成。
如對本判決上訴，須於判決送達後20日內向本院提出上訴狀（須
附繕本）。
中    華    民    國    99    年    9     月    23    日
                              書記官

司法院資訊處製作；財團法人民間司法改革基金會備份。
